臺灣板橋地方法院刑事判決　　　　　　 100年度訴緝字第57號
公　訴　人　臺灣板橋地方法院檢察署檢察官
被　　　告　陳契宏
指定辯護人　本院公設辯護人湯明純
上列被告因違反槍砲彈藥刀械管制條例案件，經檢察官提起公訴
（99年度偵字第5456號），本院判決如下：
    主  文
陳契宏未經許可，持有可發射子彈具有殺傷力之改造手槍，累犯
，處有期徒刑年肆月，併科罰金新臺幣參萬元，罰金如易服勞
役，以新臺幣壹仟元折算壹日。扣案之具有殺傷力之改造手槍壹
枝（含彈匣壹個，槍枝管制編號0000000000號）沒收之。
    事  實
一、陳契宏前因偽證案件，經本院以97年度訴字第3522號判處有
    期徒刑3 月，及因施用毒品案件，經本院以96年度簡字第62
    84號、7811號分別判處有期徒刑5 月、6 月，並經本院以97
    年度聲字第1187號裁定定應執行有期徒刑10月；嗣上開兩案
    件經與其另案假釋遭撤銷後之殘刑接續執行，於民國98年7
    月27日縮刑期滿執行完畢。詎仍不知悔改，明知具有殺傷力
    之槍枝、子彈，均係槍砲彈藥刀械管制條例所列管之槍砲及
    子彈，非經主管機關許可，不得持有，竟於98年10月間某日
    ，在不詳地點，以新臺幣（下同）4,500 元之代價（起訴書
    漏載此代價數額），自真實姓名年籍不詳、綽號「阿勇」之
    成年男子處購得可發射子彈具有殺傷力之改造手槍1 枝（含
    彈匣壹個，槍枝管制編號0000000000號），和具殺傷力之非
    制式子彈1 顆，及不具殺傷力之非制式子彈3 顆而自彼時起
    即未經許可持有之。嗣於99年2 月5 日12時55分許，為警據
    報在其位於臺北縣板橋市( 已改制為新北市板橋區○ ○○○
    街92巷11之1 號住處查獲，並當場扣得上開改造槍枝1 枝及
    子彈共4 顆，始悉上情。
二、案經臺北縣政府警察局( 已改制為新北市政府警察局，下同
    ) 土城分局移送臺灣板橋地方法院檢察署檢察官偵查後起訴
    。
    理  由
一、證據能力部分：
    按現行刑事訴訟法關於「鑑定」之規定，除選任自然人充當
    鑑定人外，另設有囑託機關鑑定制度。依同法第198 條、第
    208 條之規定，不論鑑定人或鑑定機關、團體，固均應由法
    院、審判長、受命法官或檢察官視具體個案之需要而為選任
    、囑託，並依第206 條之規定，提出言詞或書面報告，始符
    合同法第159 條第1 項所定得作為證據之「法律有規定」之
    情形，否則所為之鑑定，仍屬傳聞證據。然於司法警察機關
    調查中之案件，為因應實務上，或因量大、或有急迫之現實
    需求，併例行性當然有鑑定之必要者，例如毒品之種類與成
    分、尿液之毒品反應，或者槍、彈有無殺傷力等鑑定，基於
    檢察一體原則，得由該管檢察長對於轄區內之案件，以事前
    概括選任鑑定人或囑託鑑定機關、團體之方式，俾便轄區內
    之司法警察官、司法警察對於調查中之此類案件，得即時送
    請先前已選任之鑑定人或囑託之鑑定機關、團體實施鑑定，
    以求時效（法務部92年9 月1 日法檢字第0920035083號函參
    照，刊載於法務部公報第312 期）。此種由檢察機關概括選
    任鑑定人或概括囑託鑑定機關、團體，再轉知司法警察官、
    司法警察於調查犯罪時參考辦理之作為，法無明文禁止，係
    為因應現行刑事訴訟法增訂傳聞法則及其例外規定之實務運
    作而為。則經由司法警察官、司法警察依檢察官所概括選任
    之鑑定人或囑託鑑定機關、團體所為之鑑定結果，與檢察官
    選任或囑託為鑑定者，性質上並無差異，同具有證據能力，
    故卷附內政部警政署刑事警察局針對扣案槍枝、子彈是否具
    有殺傷力所出具之鑑定書2份，均有證據能力。
二、實體部分：
    上揭事實，業據被告陳契宏於本院審理時坦承不諱，又扣案
    之手槍1 枝（槍枝管制編號0000000000號）及子彈4 顆，經
    內政部警政署刑事警察局以檢視法、性能檢驗法、試射法鑑
    驗結果，認係改造手槍，由仿FN廠半自動手槍製造之槍枝，
    換裝土造金屬槍管而成，擊發功能正常，可供擊發適用子彈
    使用，認具殺傷力；送鑑子彈4 顆，認均係非制式子彈，由
    金屬彈殼組合直徑9.0 ±0.5mm 金屬彈頭而成，經試射，1
    顆可擊發，認具殺傷力；2 顆可擊發，惟發射動能不足，認
    不具殺傷力；1 顆無法擊發，認不具殺傷力，有該局99年9
    月24日刑鑑字第0990020596號鑑定書、100 年4 月15日刑鑑
    字第1000044451號鑑定書各1 份存卷可考（見偵卷第43至44
    頁、本院卷第45頁），此外，並有臺北縣政府警察局土城分
    局搜索、扣押筆錄、扣押物品目錄表、臺北縣政府警察局槍
    枝初步檢視報告表各1 份在卷可憑（見偵卷第19至22頁、第
    26至30頁），堪認被告前揭自白核與事實相符。至被告雖另
    於偵查及本院審理時供稱: 扣案槍枝係其於98年10月間在臺
    北縣板橋市○○路上好聖地模型槍店，以5,000 元之代價購
    得槍身後，再交予綽號「阿勇」之友人幫忙車通槍管改造而
    成云云，惟按被告之自白，不得作為有罪判決之唯一證據，
    仍應調查其他必要之證據，以察其是否與事實相符，刑事訴
    訟法第156 條第2 項定有明文，查被告上開所供委託「阿勇
    」改造扣案槍枝之經過，因其所稱「阿勇」之人年籍未明，
    無從傳喚其到庭作證，故此部分除被告之自白外，查無其他
    積極證據足以佐證上開情節是否為真，揆諸上開說明，自難
    遽以被告前開不利於己之供述作為認定事實之依據，公訴意
    旨未察，而認扣案之槍枝係被告委託「阿勇」改造而成，容
    有未洽，惟被告供陳其持有具有殺傷力之改造槍、彈部分，
    既有扣案之槍、彈及上開鑑定報告附卷可佐，因認本案事證
    已臻明確，被告犯行堪以認定。
三、核被告所為，係犯槍砲彈藥刀械管制條例第8 條第4 項之未
    經許可持有可發射子彈具有殺傷力之改造手槍罪及同條例第
    12條第4 項之未經許可持有子彈罪。被告一行為觸犯上開2
    罪名，為想像競合犯，應依刑法第55條之規定，從一重之未
    經許可持有改造手槍罪處斷。被告有事實欄所載之前科犯行
    ，有臺灣高等法院被告前案紀錄表1 份可查，其於有期徒刑
    執行完畢後，5 年內故意再犯本件有期徒刑以上之罪，為累
    犯，應依法加重其刑。爰審酌被告未經許可持有上開槍、彈
    ，危害社會安寧秩序，惟未用以犯其他罪，犯後坦承犯行，
    態度良好，暨衡酌其素行、犯罪動機、目的、手段、持有扣
    案槍、彈期間非長等一切情狀，量處如主文所示之刑，罰金
    刑部分並諭知易服勞役之折算標準，以資懲儆。扣案之改造
    手槍1 枝（含彈匣1 個，槍枝管制編號：0000000000號），
    經鑑定認具有殺傷力，屬違禁物，不問屬於犯人與否，應依
    刑法第38條第1 項第1 款之規定併宣告沒收。至於另扣案之
    具殺傷力之非制式子彈1 顆，經鑑定試射擊發，已失其違禁
    物之性質，另3 顆不具殺傷力之非制式子彈，亦因試射擊發
    而不具有子彈之完整結構，已失去其效能，爰均不併予宣告
    沒收，附此敘明。
據上論斷，依刑事訴訟法第299 條第1 項前段，槍砲彈藥刀械管
制條例第8 條第4 項、第12條第4 項，刑法第11條前段、第55條
、第47條第1 項、第42條第3 項前段、第38條第1 項第1 款，判
決如主文。
本案經檢察官王筱寧到庭執行職務。
中    華    民    國   100    年    4     月    29    日
            刑事第十三庭   審判長法  官   林淑婷
                                 法  官   饒金鳳
                                 法  官   陳昭筠
以上正本證明與原本無異。
如不服本判決，應於收受送達後10日內向本院提出上訴書狀，其
未敘述上訴之理由者並得於提起上訴後10日內向本院補提理由書
（均須按他造當事人之人數附繕本）「切勿逕送上級法院」。
                                 書記官   黃文儀
中    華    民    國   100    年    5     月    2     日
附錄：本案論罪科刑法條全文
槍砲彈藥刀械管制條例第8條
未經許可，製造、販賣或運輸鋼筆槍、瓦斯槍、麻醉槍、獵槍、
空氣槍或第 4 條第 1 項第 1 款所定其他可發射金屬或子彈具
有殺傷力之各式槍砲者，處無期徒刑或 5 年以上有期徒刑，併
科新臺幣 1 千萬元以下罰金。
未經許可，轉讓、出租或出借前項所列槍枝者，處 5 年以上有
期徒刑，併科新臺幣 1 千萬元以下罰金。
意圖供自己或他人犯罪之用，而犯前二項之罪者，處無期徒刑或
7 年以上有期徒刑，併科新臺幣 1 千萬元以下罰金。
未經許可，持有、寄藏或意圖販賣而陳列第 1 項所列槍枝者，
處 3 年以上 10 年以下有期徒刑，併科新臺幣 7 百萬元以下罰
金。
第 1 項至第 3 項之未遂犯罰之。
犯第 1 項、第 2 項或第 4 項有關空氣槍之罪，其情節輕微者
，得減輕其刑。
槍砲彈藥刀械管制條例第12條
未經許可，製造、販賣或運輸子彈者，處 1 年以上 7 年以下有
期徒刑，併科新台幣 500 萬元以下罰金。
未經許可，轉讓、出租或出借子彈者，處 6 月以上 5 年以下有
期徒刑，併科新台幣 300 萬元以下罰金。
意圖供自己或他人犯罪之用，而犯前二項之罪者，處 3 年以上
10 年以下有期徒刑，併科新台幣 700 萬元以下罰金。
未經許可，持有、寄藏或意圖販賣而陳列子彈者，處 5 年以下
有期徒刑，併科新台幣 300 萬元以下罰金。
第 1 項至第 3 項之未遂犯罰之。